臺灣高等法院花蓮分院刑事判決　　　　 94年度上易字第107號
上　訴　人
即　被　告　甲○○
選任辯護人　邱聰安律師
上列上訴人即被告因違反森林法等案件，不服臺灣臺東地方法院
94 年度易字第77號中華民國94年7月19日第一審判決（起訴案號
：臺灣臺東地方法院檢察署93年度偵字第328號），提起上訴，
本院判決如下：
    主文
原判決撤銷。
甲○○結夥二人以上竊取森林主產物，為搬運贓物，使用車輛，
累犯，處有期徒柒月，併科罰金玖仟貳佰壹拾伍元，罰金如易服
勞役以參佰元折算壹日。扣案之鏈鋸壹臺、紅色手把鐮刀壹把、
銼刀肆把均沒收。
    事  實
一、甲○○曾因恐嚇取財及違反麻醉藥品管理條例等案件，經法
    院分別判處有期徒刑六月、十月、七月及五年二月確定，並
    經裁定應執行有期徒刑六年八月，於民國（下同）91年8 月
    10日縮刑期滿執行完畢。猶不知悔改，於93年7月31日晚間8
    時許，與賴玩宋（另案經台灣台東地方法院94年易字第52號
    判處有期徒刑2年4月）、潘玨文（未據起訴），共同基於意
    圖為自己不法所有之犯意聯絡，由賴玩宋攜帶所有之鏈鋸一
    臺、紅色手把鐮刀一把及紅色手把銼刀二把，夥同攜帶銼刀
    二把之潘玨文，先由賴玩宋、潘玨文共同騎乘機車至臺東縣
    關山鎮海端鄉紅石林區（即行政院農業委員會林務局關山林
    區第四六林班地）森林內，未經許可擅自以鏈鋸切除竊取森
    林主產物牛樟木四支，山價總值為新臺幣（下同）9215元，
    在尚無法搬運下山之際，乃於同日晚上11時許，由潘玨文以
    行動電話聯絡甲○○，再由甲○○駕駛其車號8302─GS號自
    小貨車，於翌日（即同年8月1日）凌晨抵達上址後，賴玩宋
    、潘玨文合力將切割完成的牛樟木4支與鏈鋸、鐮刀、銼刀
    等物置於該貨車後方置物平臺，並由甲○○駕車搭載賴玩宋
    返回臺東縣卑南鄉初鹿村，潘玨文則騎乘機車自行返回，嗣
    於同日上午6時許，賴、江二人行經海端鄉○○○道10公里
    標示牌處，為警臨檢查獲載運之牛樟木4支並扣得鏈鋸一臺
    、紅色手把鐮刀一把及銼刀四把。
二、案經臺東縣警察局臺東分局報請臺灣臺東地方法院檢察署檢
    察官偵查起訴。
    理  由
一、訊據被告甲○○對於確實在前揭時地，駕駛貨車與賴玩宋載
    運牛樟木從林區下山的事實，但否認有參與竊盜之犯行，辯
    稱當時只是接受2000元幫助載運牛樟木下山。然查：
    （一）被告在偵查中自白稱「我是今天凌晨一點多去海端鄉
          紅石林區竊取的，是我與潘玨文一起去偷的，宋 (賴
          玩宋)只跟我說牛樟木的地點，但宋 (賴玩宋)沒有幫
          我搬，那些牛樟木是文（潘玨文）拜託我搬的」（偵
          查卷頁7），而同被查獲的賴玩宋也在檢察官初訊時
          稱「我本來是要去採牛樟菇，後來我遇到潘玨文及江
          瑞堂，．．．他們兩人就說要一起去找牛樟木．．我
          沒有幫他們搬」（偵查卷頁6），兩人自白的情節相
          符。
    （二）被告雖然之後在偵審中否認有共同竊盜之行為（偵查
          卷頁31、67以下、原審卷頁33），賴玩宋也改稱是與
          潘玨文前往竊盜，被告只是開車載運牛樟木而已（偵
          查卷頁56），但是被告對於為何在檢察官初訊時坦承
          竊盜，卻陳稱因為當時以為無法脫罪了，因此坦白承
          認，則如果被告未曾與賴玩宋一同前往竊取牛樟木，
          被告如何在被警方查獲之後，在檢察官初訊時，對於
          竊取牛樟木之過程陳述明確，並且與賴玩宋所陳述之
          情節相符，而且依照賴玩宋所述，被告是潘玨文的老
          闆，被告豈有為區區2000元之代價，在深夜時分，冒
          險駕車到林區內只是為幫忙搬運林木而已，被告事後
          否認之詞，未可採信。
    （三）又按被告抵達竊取林木的地點時，潘玨文以及賴玩宋
          雖然已經把牛樟木切割完成，但是潘玨文二人只有騎
          乘一部機車，根本無力將切割完成的牛樟木搬運下山
          ，其竊盜的行為尚屬未遂的階段，被告駕駛貨車上山
          ，潘玨文等人合力將切割完成的牛樟木搬運上車，其
          竊盜行為方屬完成，則被告所從事之犯行，是屬於將
          他人之物置於行為人實力支配範圍內的構成要件行為
          （參見最高法院92年11月11日刑事庭會議決議），被
          告所犯自屬竊盜之行為，而不是搬運而已。
    （四）被告犯行，還有扣案鏈鋸乙臺、鋤頭乙支、鏈刀三支
          及銼刀4支為證及照片18張、會同勘驗紀錄、臺東林
          區管理處關山工作站贓物數量明細表各一份在卷可稽
          。
    本案罪證明確，被告竊盜犯行，洵堪認定，應予依法論科。
二、核被告所為，係犯森林法第52條第1項第4、6款之加重竊取
    森林主產物罪。公訴人雖僅起訴被告犯有同法第50條之搬運
    森林主產物罪，但被告所犯係加重竊取森林主產物罪，已如
    前述，被告所犯與起訴之基本事實相同，起訴法條應予變更
    。又被告曾因恐嚇取財及違反麻醉藥品管理條例等案件，經
    法院分別判處有期徒刑六月、十月、七月及五年二月確定，
    並經臺灣高等法院花蓮分院裁定應執行有期徒刑六年八月，
    於91年8月10日縮刑期滿執行完畢，有臺灣高等法院被告前
    案紀錄表在卷可憑，被告受有期徒刑執行完畢後，五年以內
    再犯本件有期徒刑以上之罪，為累犯，應依刑法第47條規定
    加重其刑。爰審酌被告已有多次前科，素行非佳，所為違反
    森林法之犯行漠視國家森林資源，其犯罪之動機、手段、目
    的、所搬運之牛樟木數量，被告犯後尚能坦承部分罪刑等一
    切情狀，量處如主文所示之刑。被告所竊牛樟木價值9215元
    ，有行政院農業委員會林務局臺東林區管理處出具之價格查
    定書一紙在卷可稽，爰依森林法第52條第1項規定，併科該
    贓額三倍即27645元，折合銀元9215元之罰金，及諭知罰金
    易服勞役之折算標準，以示懲儆。扣案之鏈鋸一臺、紅色手
    把鐮刀一把、銼刀二把為共犯賴玩宋所有，另銼刀二把則為
    共犯潘玨文所有，均為供犯罪所用之物，均應宣告沒收，另
    扣案鋤頭一把及鐮刀二把為被告所有之物，但並無證據證明
    係供本案犯罪所用之物，不應宣告沒收。貨車一部則無沒收
    之必要，併此敘明。
三、原審法院為被告有罪之認定，固屬無誤，但原審認被告所犯
    係搬運森林主產物罪，有所違誤，應由本院撤銷改判。
四、據上論斷，應依刑事訴訟法第369條第1項前段、第364條、
    第300條、第299條第1項前段，森林法第52條第1項第4款、
    第6款，刑法第11條前段、第28條、第47條、第42條第2項、
    第38條第1項第2款，罰金罰鍰提高標準條例第2條判決如主
    文。
本案經檢察官崔紀鎮到庭執行職務。
中　　華　　民　　國　　94　　年　　11　　月　　3　　日
                  刑事庭審判長法官  謝志揚
                              法官  湯文章
                              法官  賴淳良
以上正本證明與原本無異。
如對本判決不服，應於送達後十日內，向本院提出上訴狀。其未
敘述理由者，並應於提出上訴狀後十日內向本院補提理由狀（須
附繕本）。
                            書記官  邱廣譽
中　　華　　民　　國　　94　　年　　11　　月　　3　　日
附錄    本判決論罪科刑法條：
森林法第52條第1項：
(加重竊取森林主、副產物罪)竊取森林主、副產物而有左列情形
之一者，處6月以上5年以下有期徒刑，併科贓額二倍以上五倍以
下罰金：
一  於保安林犯之者。
二  依機關之委託或其他契約，有保護森林義務之人犯之者。
三  於行使林產採取權時犯之者。
四  結夥二人以上或僱使他人犯之者。
五  以贓物為原料，製造木炭、松節油、其他物品或培植菇類者
。
六  為搬運贓物，使用牲口、船舶、車輛，或有搬運造材之設備
    者。
七  掘採、毀壞、燒燬或隱蔽根株，以圖罪跡之湮滅者。
八  以贓物燃料，使用於礦物之採取，精製石灰、磚瓦或其他物
    品之製造者。
前項未遂犯罰之。
第 133 項第 5 款所製物品，以贓物論，沒收之。
